臺灣臺南地方法院刑事判決
110年度易字第163號
公  訴  人  臺灣臺南地方檢察署檢察官
被      告  柯忠華


選任辯護人  王盛鐸律師
上列被告因侮辱案件，經檢察官提起公訴（110年度偵字第3398
號），本院判決如下：
    主  文
柯忠華犯公然侮辱罪，處罰金新臺幣肆仟元，如易服勞役，以新
臺幣壹仟元折算壹日。
    犯 罪 事 實
一、柯忠華（所涉誹謗部分，另經檢察官為不起訴處分）與邱文
    吉同為臺南市○○區○○路0○0號4樓「國泰世紀產物保險股份有
    限公司南部區營業部永康通訊處（下稱國泰產險公司）」之
    同事，柯忠華竟基於公然侮辱之犯意，於民國109年10月19
    日上午10時12分許，在特定多數人得以共見共聞之國泰產險
    公司LINE群組內，於邱文吉所傳送之「請你公開道歉，目無
    尊長」訊息下方，以「爛人一個」等文字回應辱罵邱文吉，
    足以貶損邱文吉之人格及社會評價。
二、案經邱文吉訴由臺灣臺南地方檢察署檢察官偵查起訴。
    理  由
一、證據能力之認定：本件以下引用之非供述證據，與犯罪事實
    具有關聯性，皆無傳聞法則之適用，且無違反法定程序取得
    之情形，復經本院踐行證據調查之程序，依刑事訴訟法第15
    8條之4規定之反面解釋，均應有證據能力。
二、訊據被告柯忠華固坦承於109年10月19日上午10時12分許，
    在特定多數人得以共見共聞之國泰產險公司LINE群組內，於
    告訴人邱文吉所傳送之「請你公開道歉，目無尊長」訊息下
    方，傳送「爛人一個」之訊息之事實，然否認有何公然侮辱
    之犯行，辯稱：我不是指告訴人，我那句話是對誰說的我不
    能說等語；辯護人則為被告辯護稱：告訴人之指訴應有補強
    證據，且依告訴人供述可以看出告訴人對被告挾怨甚深，被
    告對告訴人並無仇恨，告訴人的指訴不得採信，而LINE訊息
    是可以刪除、收回的，本案截圖原先上下的對話已不可考，
    無法看出告訴人有無刪除或收回其他人之訊息等語。惟查：
　㈠被告與告訴人同為國泰產險公司之同事，告訴人對被告先前
    已有細故，被告於109年10月19日上午10時12分許，在特定
    多數人得以共見共聞之國泰產險公司LINE群組內，於告訴人
    所傳送之「請你公開道歉，目無尊長」訊息下方，傳送「爛
    人一個」之訊息之事實，為被告所坦認，並經證人即告訴人
    於本院審理中證述明確（見本院卷第61至69頁），復有國泰
    產險公司LINE群組對話截圖（見他字卷第11頁）在卷可稽，
    上述事實，應首堪認定。
  ㈡被告及辯護人雖以上述內容為辯。然查，依據告訴人提出之
    上述LINE群組對話截圖（見他字卷第11頁），109年10月19
    日上午9時54分後至上午10時12分間，僅被告與告訴人有所
    對話，並且收回部分內容，而於告訴人傳送之「請你公開道
    歉，目無尊長」訊息下方，間隔未達1分鐘，被告隨即傳送
    「爛人一個」訊息，以此等內容應堪推認被告與告訴人間可
    能有所爭執。被告先前於警詢、偵查中先是供稱該「爛人一
    個」訊息是口頭禪，並未指涉他人等語；嗣後於本院審理中
    再改稱是指稱他人，不能說該他人是誰，不是指告訴人等語
    ，所辯前後已有所不符。況被告自警詢、偵查中均未曾提及
    該訊息前後有何他人之訊息遭告訴人刪除之情形，僅辯護人
    於本院審理中辯護稱告訴人有刪除訊息等語，且被告亦未曾
    提出相關LINE對話紀錄或截圖以佐證辯護人之說法，又該群
    組內共26人，縱使被告已將群組刪除，亦得向其他同群組內
    成員借取對話紀錄，然而其均捨此不為，顯見告訴人提出之
    截圖應無刪除被告與告訴人以外之人對話之紀錄，辯護人此
    部分所辯亦無足採，足認被告所稱「爛人一個」，顯係用以
    指涉告訴人。
  ㈢又「爛人一個」，依我國對話及文字使用習慣，除了是針對
    特定某1人之用語外，該文字中，以「爛」字形容人，應是
    指涉該人在人品、舉止上，與常人相較而言有所不佳，且已
    達貶損他人人格之程度，自屬侮辱他人之語。本件事證明確
    ，被告犯行洵堪認定，應依法論科。
三、論罪科刑：
  ㈠核被告所為，係犯刑法第309條第1項公然侮辱罪。
  ㈡爰以行為人之責任為基礎，審酌被告與告訴人間為同事關係
    ，本應相互尊重、理性溝通，被告竟於特定多數人得共見共
    聞之LINE群組內辱罵告訴人，貶低告訴人之人格並損害告訴
    人之名譽，所為實不足取；次參酌被告於警詢、偵查及本院
    審理中均否認犯行，犯後態度非佳；惟考量被告無犯罪前科
    ，此有臺灣高等法院被告前案紀錄表1份附卷可參，且依據
    告訴人證述，告訴人與被告間先前已有細故，參酌被告因一
    時氣憤而為本案行為，所使用之文字尚非甚為強烈、嚴重侮
    辱告訴人（相較於其他案件動輒以「畜牲」、「幹你娘」、
    「賤」等用語辱罵他人），而本案群組內人數亦僅26人等情
    ；兼衡被告自陳學歷為大學畢業之智識程度，已婚、育有2
    名子女分別為15歲及13歲、現從事國泰產險業務招攬（收入
    詳卷）之家庭生活狀況（見本院卷第73頁）等一切情狀，量
    處如主文所示之刑，並諭知易服勞役之折算標準，以示懲儆
    。
據上論斷，應依刑事訴訟法第299條第1項前段，刑法第309條第1
項、第42條第3項前段，刑法施行法第1條之1第1項，判決如主文
。
本案經檢察官吳維仁提起公訴，檢察官羅瑞昌到庭執行職務。
中　　華　　民　　國　　110 　年　　4 　　月　　30　　日
                  刑事第三庭法　官  陳郁婷
以上正本證明與原本無異。
如不服本判決應於收受本判決後20日內向本院提出上訴書狀，並
應敘述具體理由。其未敘述上訴理由者，應於上訴期間屆滿後20
日內向本院補提理由書狀（均須按他造當事人之人數附繕本）「
切勿逕送上級法院」。 
　　　　　　　　　　　　　　書記官　林怡芳
中　　華　　民　　國　　110 　年　　4 　　月　　30　　日

附錄本案論罪科刑法條
中華民國刑法第309條第1項
公然侮辱人者，處拘役或9千元以下罰金。